臺灣臺北地方法院刑事判決　　　　　　　95年度易字第1716號
公　訴　人　臺灣臺北地方法院檢察署檢察官
被　　　告　丁○○
選任辯護人　蘇漢祥律師
被　　　告　戊○○
上列被告因詐欺案件，經檢察官提起公訴（95年度偵續字第31號
），本院判決如下：
    主  文
丁○○、戊○○均無罪。
    理  由
一公訴意旨略以：被告丁○○為寬展營造有限公司（下稱寬展公
  司）負責人，被告戊○○為星佑營造有限公司（下稱星佑公司
  ）負責人，二人共同基於意圖為自己不法之所有之犯意聯絡，
  明知臺北縣新店市公所（下稱新店市公所）發包之建國游泳池
  附屬工程（下稱本案工程）係告訴人己○○向星佑公司借牌承
  攬施作，竟於民國九十一年三月由被告丁○○以寬展公司之名
  義向本院佯稱本案工程係寬展公司透過告訴人向星佑公司借牌
  承攬施作，並委請告訴人領取工程款，告訴人於領取其中部分
  款項後，拒不交付寬展公司，而聲請核發告訴人給付寬展公司
  工程款新臺幣（下同）一百二十二萬九千七百二十九元及法定
  遲延利息之支付命令，致本院陷於錯誤而依其聲請核發九十一
  年度促字第一五六八九號支付命令，因該支付命令未合法送達
  ，致未及異議即告確定，嗣被告丁○○於九十二年九月一日將
  該確定支付命令債權轉讓與不知情之林汝珍，由林汝珍以上述
  支付命令為執行名義，向本院聲請對星佑公司執行其對新店市
  公所本案工程之剩餘款，使本院將該第三人債權二十四萬二千
  四百二十七元發放於林汝珍；另被告戊○○提供告訴人為擔保
  其對星佑公司之八十五萬三千九百十九元債權，而於本院九十
  年度裁全字第一○三○六號假扣押案提存擔保金三十萬元之訊
  息予被告丁○○，使被告丁○○得以前述支付命令為執行名義
  ，向本院聲請執行告訴人提存之前述擔保金三十萬元獲准，均
  足生損害於告訴人等語，因認被告二人共同涉犯刑法第三百三
  十九條第一項之詐欺取財罪嫌。
二犯罪事實應依證據認定之，無證據不得認定其犯罪事實。不能
  證明被告犯罪者，應諭知無罪之判決，刑事訴訟法第一百五十
  四條、第三百零一條第一項分別定有明文。而告訴人之告訴，
  係以使被告受刑事訴追為目的，是其陳述是否與事實相符，仍
  應調查其他證據以資審認；且認定不利於被告之事實，須依積
  極證據，苟積極證據不足為不利於被告之認定時，即應為有利
  於被告之認定，更不必有何有利之證據，最高法院著有五十二
  年臺上字第一三○○號及三十年上字第八一六號判例可資參照
  。又刑法第三百三十九條第一項所謂以詐術使人交付財物，必
  須被詐欺之人因其詐術而陷於錯誤，若其所用方法，不能認為
  詐術，亦不致使人陷於錯誤，即不構成該罪（最高法院四十六
  年度臺上字第二六○號判例參照）。
三公訴意旨認被告涉有刑法第三百三十九條第一項詐欺取財罪嫌
  之理由無非以：(1)告訴人己○○之指述，(2)星佑公司與告訴人
  之承攬合約書，(3)本院九十一年度訴字第三三六八號民事判決
  、臺灣高等法院九十二年度上易字第一一七九號民事判決，(4)
  證人蔡華明、庚○○、丙○○、甲○○、乙○○、江龍集、李
  鴻展等人出具之切結書共七份，(5)支付命令聲請狀、本院九十
  一年度促字第一五六八九號民事裁定，(6)債權轉讓契約書，(7)
  假扣押裁定聲請狀、本院九十一年度裁全字第一一九四九號民
  事裁定等件為其論據。被告二人對於被告丁○○以寬展公司名
  義向本院民事庭聲請核發支付命令，並據被告戊○○提供之訊
  息，持前述支付命令聲請對告訴人之提存金聲請假扣押，嗣由
  支付命令債權之受讓人林汝珍持前述支付命令向本院聲請就告
  訴人前述提存金予以強制執行等情，惟均否認有詐欺犯行，被
  告丁○○辯稱：本案工程是寬展公司經由告訴人向星佑公司借
  牌承作，原本就是寬展的工程，不是告訴人的工程等語。被告
  戊○○辯稱：本案工程實際上係寬展公司向其借牌，亦由寬展
  公司實際施作等語。本院認為：
(一)新店市公所建國游泳池週邊工程之工程項目包括花圃拆除鋪設
  工程、削波繩安裝工程、大門燈箱及打除工程、出水控制閥陰
  井及花圃瓷磚整修工程、機房看臺油漆工程、餐廳小木屋工程
  等六項，有星佑公司與景國發有限公司（下稱景國發公司，負
  責人為己○○）簽定之工程承攬合約書（九十四年度他字第七
  一九號卷第六頁）在卷可證。
(二)承作本案工程之證人證言如下：
(1)證人即承作本案工程中削波繩安裝工程之承包商庚○○於本院
  審理時證稱：其係向告訴人與林昌見（被告丁○○之配偶）承
  包本案削波繩安裝工程，林昌見為了感謝其介紹告訴人與之認
  識，而得承作新店市公所建國游泳池主體工程，因此將削波繩
  安裝工程也交其承作，並代為訂購材料，告訴人也有請其承作
  該工程，告訴人與林昌見有商量過，新店市公所建國游泳池主
  體工程與附屬工程之實際承作者為林昌見與告訴人，由林昌見
  實際施作，告訴人負責向新店市公所請領工程款等手續，二人
  係合作關係。其應得之工程款係告訴人前往新店市公所領款後
  支付，不知道為什麼不是林昌見付（本院審判筆錄第三頁至第
  七頁）等語。
(2)證人即承作本案工程中機房看臺油漆工程之承包商甲○○於本
  院審理時證稱：被告丁○○九十六年一月五日刑事辯護意旨狀
  （下稱辯護意旨狀）證物十三之簽收證明中面額六萬四千元，
  票號 C0000000 該張支票是林昌見所交付，面額四萬二千元，
  票號 C0000000 該張支票是告訴人在建國游泳池所交付，簽收
  時並未注意二次帳冊是否為同一本（本院審判筆錄第八頁、第
  九頁）等語。另於本院九十一年度訴字第三三六八號民事案件
  審理時到庭證稱：告訴人交付之支票係林昌見的票，現金係告
  訴人給付。本案工程是向告訴人承作，當初告訴人、告訴人之
  先生、林昌見三人都有與其談過價錢（該案卷第一九二頁、第
  一九三頁）等語。
(3)證人即承作本案工程中大門燈箱工程之承包商朱慶安於本院審
  理時證稱：辯護意旨狀證物十六之招牌設計簡圖確為其所繪製
  ，簽名亦為其親簽，其亦有收到受款人為長安招牌企業社，面
  額三萬七千八百元之支票，但當初是告訴人交其承作，支票亦
  為告訴人交付，不知道設計圖為何會到寬展公司手上（本院審
  判筆錄第十三頁、第十四頁）等語。
(4)證人即承作本案工程中餐廳小木屋工程之承包商丙○○於本院
  九十一年度訴字第三三六八號民事案件審理時到庭證稱：是告
  訴人與林昌見邀其承作本案餐廳小木屋工程，二人負責拿圖供
  其閱覽及調度，並均談過價錢，工程款是林昌見以其簽發的支
  票支付，後來支票跳票，林昌見避不見面，告訴人才給付其三
  十萬（該案卷第一九一頁）等語。
(三)由前述證人之證言可知，林昌見將削波繩安裝工程交由證人庚○○承作，將餐廳小木屋工程交由證人丙○○承作，證人丙○○出具之估價單並以林昌見為收件人（辯護意旨狀證物十五）
  ，另將餐廳小木屋木作工程交由佳誠工程有限公司乙○○施作
  ，並與之簽定契約（辯護意旨狀證物七），林昌見亦交付支票
  予證人甲○○以支付機房看臺油漆工程之工程款，交付支票予
　證人丙○○以支付餐廳小木屋工程之工程款。則代表寬展公司
  之林昌見有要約包商承作之權，事後並以支票支付部分工程款
  ，足證寬展公司確有參與本案工程之實際施作。另參以證人庚○○前述關於林昌見與告訴人就本案工程實處於合作之狀態部
  分之證言，證人丙○○關於林昌見與告訴人均負責談論價錢及
  調度部分之證言，及林昌見與告訴人分別交付證人甲○○支付
  工程款之支票之簽收資料均於同一帳冊中，證人朱慶安交付告
  訴人之招牌設計圖現留存於被告丁○○手中等事實觀之，寬展
  公司與告訴人就本案工程確處於合作關係，故告訴人要約廠商
  施作本案工程，談論價錢，並支付部分工程款之行為，亦屬合
  理。至蔡華明、庚○○、丙○○、甲○○、乙○○、江龍集、
  李鴻展等人出具之切結書部分，除江龍集所出具之文書，依記
  載之內容觀之僅屬收受工資之收據，並非切結書外，蔡華明、
  庚○○、丙○○、李鴻展出具之切結書均於九十一年九月十一
  日，乙○○出具之切結書則於九十一年九月十二日，證人甲○○到庭亦證稱係告訴人於其受領工程款後數月，始要求其簽寫
  （本院審判筆錄第十頁），是前述切結書顯然均係告訴人於工
  程完工後始刻意要求蔡華明等人書寫之文書。參以本案工程乃
  寬展公司與告訴人合作承作，蔡華明等人因認告訴人為本案工
  程之負責人之一所出具之前述切結書，不得據此否定寬展公司
  實際施作本案工程之事實。
(四)綜上所述，寬展公司既因實際施作本案工程，而與告訴人間有
  民事糾葛，被告丁○○代表寬展公司依循民事非訟程序尋求救
  濟，不論寬展公司對告訴人於民事實體法上是否果有債權存在
  ，均難據此認定被告丁○○有使本院民事庭法官陷於錯誤而核
  發支付命令之故意，更不能認為被告戊○○提供告訴人有提存
  金之訊息，使寬展公司得以對之強制執行之行為，與被告丁○○共犯刑法第三百三十九條第一項詐欺取財罪，自不得以該罪
  相繩，公訴人所舉證據尚不足以證明被告二人有詐欺取財犯行
  。此外，復查無其他積極證據足證被告涉有公訴人所指前述犯
  行，不能證明被告二人犯罪，參照前述說明，依法應為無罪之
  諭知。
四依刑事訴訟法第三百零一條第一項，判決如主文。
本案經檢察官熊南彰到庭執行職務
中　　華　　民　　國　　96　　年　　3　　月　　27　　日
　　　　　　　　　刑事第十五庭  審判長法　官　廖紋妤
                                      法  官  楊台清
                                      法  官  邱蓮華
上正本證明與原本無異。
如不服本判決應於送達後10日內向本院提出上訴狀。
                                      書記官  王黎輝
中　　華　　民　　國　　96　　年　　3　　月　　27　　日
